【裁判字號】    98,訴緝,340
【裁判日期】    990319
【裁判案由】    毒品危害防制條例
【裁判全文】
臺灣板橋地方法院刑事判決             98年度訴緝字第340號
公  訴  人  臺灣板橋地方法院檢察署檢察官
被      告  丁○○
指定辯護人  扶助律師丙○○律師
上列被告因違反毒品危害防制條例案件，經檢察官提起公訴（89
年度偵字第10709 號），本院判決如下：
    主  文
丁○○販賣第二級毒品，處有期徒刑年陸月。扣案之毒品甲基
安他命驗餘淨重拾柒點貳壹公克沒收銷燬，盛裝上開毒品甲基安
非他命之包裝袋拾貳只、電子磅秤壹台、天平磅秤壹台、封口器
壹台、分裝袋伍佰貳拾捌只均沒收，未扣案之門號0000000000號
行動電話壹支（含SIM 卡壹張）、販賣毒品所得新臺幣壹仟元均
沒收；上開行動電話壹支（含SIM 卡壹張），如全部或一部不能
沒收時，追徵其價額或以其財產抵償之；上開販賣毒品所得新臺
幣壹仟元，如全部或一部不能沒收，以其財產抵償之。
    事  實
一、丁○○（綽號「麗君」）明知毒品甲基安非他命係毒品危害
    防制條例第2 條第2 項第2 款規定之第二級毒品，不得持有
    、販賣，竟基於營利之意圖，先於89年4 月間，向綽號「阿
    水」之真實姓名年籍不詳之成年男子，販入第二級毒品甲基
    安非他命，伺機販售牟利，其後於友人甲○○（未冠前夫姓
    ，起訴書誤載為「張甲○○」）以電話撥打其持用之000000
    0000號行動電話，與之聯絡洽購毒品後，即於民國89年5 月
    16日中午12時許，在臺北縣三重市○○○路大同公園前，以
    每包新臺幣（下同）1 千元之代價，販賣第二級毒品甲基安
    非他命1 包（確實重量不詳，估約淨重0.9 公克），供予甲○○施用，賺取差價100 元之利潤牟利。嗣因警於89年5 月
    17日查獲甲○○涉有施用第二級毒品甲基安非他命犯行（其
    所涉本件施用毒品犯行部分，經檢察官先後聲請本院裁定送
    觀察、勒戒及強制戒治，於91年11月30日執行完畢在案），
    經警依甲○○供述循線調查後，復於同年月30日下午5 時30
    分許（起訴書誤載為「18時30分許」），在臺北縣三重市○○○路172 巷77號2 樓，查獲丁○○，並扣得其所有販賣剩
    餘之毒品甲基安非他命共12包（包括有小包裝6 包、中包裝
    3 包、大包裝2 包、特大包裝1 包，鑑驗後合計總淨重17.3
    4 公克，鑑驗時取樣0.13公克，驗餘17.21 公克）、供販賣
    上開毒品所用之電子磅秤1 台、天平磅秤1 台、封口器1 台
    、分裝袋共528 只（包括特大包裝袋76只、大包裝袋175 只
    、中包裝袋36只、小包裝袋241 只）等物，因而查悉上情。
二、案經臺北市政府警察局萬華分局移送臺灣板橋地方法院檢察
    署檢察官偵查起訴。
    理  由
一、證據能力部分：
  (一)辯護人指陳：
    1.證人甲○○、乙○○等於警詢之陳述：因係審判外之陳述
      ，且未經具結，復因警未依當時刑事訴訟法第100 條之2
      規定，準用同法第100 條之1 規定，施以全程錄音或錄影
      ，筆錄亦未記明原因，詢問程序容有瑕疵，且無法確保警
      詢筆錄之真實性、任意性，故均無證據能力。又參據最高
      法院98年台上字第1179號判決意旨，不得單憑警詢距案發
      時間較近，或僅以證人事後有承受外界干擾而受污染之虞
      ，逕謂其警詢之陳述有證據能力，否則警詢中之陳述恆較
      於偵訊接近案發時間，無異直接容許證人在警詢中之陳述
      ，均得作為證據之不當結果。
    2.證人甲○○於偵查中之陳述：未經詰問，亦屬審判外陳述
      之傳聞證據，依法不得為證據，無證據能力。
    3.證人即警員陳東良、鄭義春於審理時之陳述：有關被告是
      否販毒一事，係轉述被告以外之人即證人甲○○於審判外
      之陳述，屬傳聞證據，依法均不具證據能力。
    4.被告於警詢之供述：未依上開法律規定錄音、錄影，警詢
      筆錄亦未記明原因，即屬違背法定程序取得之證據，且無
      法確保警詢筆錄之真實性，故無證據能力。
  (二)經核：
    1.按刑事訴訟法第100 條之2 準用同法第100 條之1 第1 項
      ，係關於司法警察（官）詢問「犯罪嫌疑人」，除有急迫
      情況且經記明筆錄者外，應全程連續錄音，必要時，並應
      全程連續錄影之規定，司法警察（官）之詢問「證人」無
      其適用。查本件證人甲○○、乙○○並非本件之共同被告
      ，警方詢問甲○○、乙○○時未予錄音、錄影，踐行之程
      序自無違法。又按刑事訴訟法第159 條之3 第3 款規定：
      被告以外之人於審判中有「滯留國外或所在不明而無法傳
      喚或傳喚不到」情形者，其於檢察事務官、司法警察官或
      司法警察調查中所為之陳述，經證明具有可信之特別情況
      ，且為證明犯罪事實之存否所必要者，得為證據。本件證
      人甲○○於警詢之陳述，雖係被告以外之人於審判外之陳
      述，然本院於審理時業經依法傳拘證人甲○○，證人甲○○均傳拘不到，且經本院查詢其個人基本資料，其戶籍亦
      已於94年1 月19日，因無實際居住事實，經戶政機關依法
      遷籍登記至臺北縣三重市戶政事務所址，亦查無其在監在
      押資料，此有證人甲○○個人基本資料查詢結果、全戶基
      本資料、臺灣高等法院在監在押全國紀錄表等在卷可稽，
      足認證人甲○○已因所在不明，傳喚不到；又本件被告上
      揭犯行，係因證人甲○○為警查獲犯有施用毒品行為，依
      其指證，始循線查獲被告本件販賣毒品犯行，是其於警詢
      之陳述，顯為證明被告本件犯罪事實之存否所必要；再查
      證人甲○○於警詢之陳述，係因其為警查獲施用毒品犯行
      ，因而供述其施用毒品來源，且其供述之毒品來源原僅陳
      述被告之綽號「麗君」及聯絡行動電話號碼，供警方循線
      調查，並非直接指述被告真實姓名，其後警方循線查獲被
      告，始通知證人甲○○前往指認，所述情節亦核與被告到
      案後警詢供述相符，是依證人甲○○陳述當時之原因、過
      程、內容、功能等外在環境加以觀察，堪認其於警詢之陳
      述應係出於「真意」，無違法取供之情，應「具有可信之
      特別情況」，依刑事訴訟法第159 條之3 第3 款規定，自
      應得為證據，而有證據能力。
    2.又按被告以外之人於偵查中向檢察官所為之陳述，除顯有
      不可信之情況者外，得為證據，刑事訴訟法第159 條之1
      第2 項定有明文。蓋現行法之檢察官仍有訊問被告、證人
      及鑑定人之權限，其應踐行之程序又多有保障被告或被害
      人之規定，證人、鑑定人於偵查中亦均須具結，就刑事訴
      訟而言，其司法屬性甚高；而檢察官於偵查程序取得之供
      述證據，其過程復尚能遵守法令之規定，是其訊問時之外
      部情況，積極上具有某程度之可信性，除消極上顯有不可
      信之情況者外，均得為證據，故主張其為不可信積極存在
      之一方，自應就此欠缺可信性外部保障之情形負舉證責任
      ；又偵查中訊問證人，法無明文必須傳喚被告使之得以在
      場，刑事訴訟法第184 條第2 項亦僅規定因發見真實之必
      要，得命證人與被告對質，是檢察官偵查中雖未命證人與
      被告對質，尚非違法，此項未經被告對質之被告以外之人
      於偵查中向檢察官所為之陳述，依刑事訴訟法第159 條之
      1 第2 項之規定，原則上屬於法律規定為有證據能力之傳
      聞證據，於例外顯有不可信之情況，始否定其得為證據，
      而現行刑事訴訟法關於行通常審判程序之案件，為保障被
      告之反對詰問權，復對證人採交互詰問制度，其未經詰問
      者，僅屬未經合法調查之證據，並非無證據能力，而禁止
      證據之使用，此項詰問權之欠缺，非不得於審判中由被告
      行使以資補正，而完足為經合法調查之證據，倘被告於審
      判中捨棄對質、詰問權，自無不當剝奪被告對質、詰問權
      行使之可言。本件辯護人上開雖指陳證人甲○○於偵查中
      之陳述，未經詰問，無證據能力云云，然並未就證人甲○○於偵查中之陳述，有何顯有不可信之情況者，並未舉證
      以明其說，尚難遽認其於偵查中具結之陳述，無證據能力
      ，且證人甲○○於審理時，經本院依法傳拘不到後，辯護
      人於審理時亦經表明捨棄傳喚證人甲○○，此有本院99年
      3 月3 日審判筆錄（10頁）可稽，故亦無不當剝奪被告詰
      問權行使之可言，自亦難以此否定證人甲○○於偵查中之
      陳述得為證據。
    3.至證人即警員陳東良、鄭義春於審理時之陳述，已依當時
      刑事訴訟法規定程序具結證述，且其等證述內容主要係就
      其等親身經歷之查獲被告本件犯行之調查過程、警詢時詢
      問被告、證人甲○○等陳述是否與警詢筆錄所載相符之事
      實，此有本院89年10月11日、89年10月25日訊問筆錄在卷
      可稽，而非辯護人上開所指之有關被告是否販毒一事，故
      其上開所述證人陳東良、鄭義春於審理時之陳述，係轉述
      被告以外之人即證人甲○○於審判外之陳述，屬傳聞證據
      ，依法均不具證據能力云云，容有誤會，證人陳東良、鄭
      義春於審理時之陳述，依法自得為證據。
    4.又依刑事訴訟法第100 條之2 準用同法第100 條之1 第1
      項之規定，司法警察（官）詢問犯罪嫌疑人，除有急迫情
      況，且經記明筆錄者外，應全程連續錄音；必要時，並應
      全程連續錄影。其立法目的，在於擔保犯罪嫌疑人對於詢
      問之陳述係出於自由意思及筆錄所載內容與其陳述相符，
      司法警察（官）詢問犯罪嫌疑人如違背上開規定，其所取
      得之供述筆錄，究竟有無證據能力，應審酌人權保障及公
      共利益之均衡維護，依比例原則認定之。但如犯罪嫌疑人
      之陳述係屬自白，同法第156 條第1 項已特別規定「被告
      之自白，非出於強暴、脅迫、利誘、詐欺、疲勞訊問、違
      法羈押或其他不正之方法，且與事實相符者，得為證據」
      ，則被告在警詢之自白如係出於自由意思而非不正之方法
      ，且其自白之陳述復與事實相符，縱未經全程連續錄音，
      致詢問程序不無瑕疵，仍難謂其於警詢自白之筆錄無證據
      能力。查本件被告於警詢之供述，固未依上開法律規定錄
      音，警詢筆錄亦未記明原因，然核諸被告警詢筆錄所載，
      被告就本件上開販賣毒品予甲○○之犯罪事實供認不諱，
      已屬對犯罪事實之自白，且亦與購毒者甲○○於警詢之指
      證情節相符，被告為警查獲時並經警查扣得上開數量非少
      之毒品甲基安非他命、磅秤、封口器、分裝袋等物，足認
      被告於警詢之自白與事實相符；又依被告其後於本院審理
      時所辯：伊係因伊同居男友乙○○唯恐本案會影響其於清
      潔隊工作之退休，要求伊承擔本案責任，伊為顧及同居男
      友乙○○之工作，且不知事情之嚴重性，始供認承擔本案
      責任云云，其次觀諸其警詢翌日於偵查中訊問時亦供認有
      販賣毒品甲基安非他命予甲○○之情等語（見偵查卷30頁
      ），雖細節略有不同，惟與警訊自白有販賣毒品甲基安非
      他命事實之供述一致，其後於第二次偵訊時，雖改口辯稱
      無販賣毒品云云，然仍供稱：甲○○與阿水聯絡好，至伊
      住處，由伊拿一小包毒品安非他命給甲○○等語（見偵查
      卷44頁），並不否認有販毒之情，綜上所述堪見被告於警
      詢之陳述，顯應係出於其自由意思而非不正之方法，且其
      自白之陳述復與事實相符，縱未經全程連續錄音，致詢問
      程序不無瑕疵，仍難謂其於警詢自白之筆錄無證據能力。
二、被訴犯罪事實部分：
  (一)訊據被告丁○○矢口否認有上揭販賣第二級毒品甲基安非他
    命之犯行，辯稱：伊並無販賣毒品甲基安非他命給甲○○，
    甲○○對伊之指述，可能係因甲○○為伊同居男友乙○○之
    前同居人，因嫉妒伊與乙○○同居，才作此不實指述，至伊
    於警詢承認之供述，則係因本案查獲地點、扣案物品，均係
    伊同居男友乙○○所承租、所有，乙○○唯恐本案會影響其
    於清潔隊工作之退休，要求伊承擔本案責任，伊為顧及同居
    男友乙○○之工作，且不知事情之嚴重性，始供認承擔本案
    責任，惟並非事實云云。另辯護人亦為被告辯護稱：證人甲○○於警詢對被告之指述，除上述無證據能力理由外，另衡
    諸其與被告間就本件起訴販賣毒品事實而言，具有對向犯罪
    之必要共犯關係，且有毒品危害防制條例第17條供出毒品來
    源因而破獲之減刑規定適用，其證詞之憑信性已堪質疑，真
    實性有待其他必要證據補強，不得遽以採為論斷被告販賣毒
    品行為之依據，況其所指證與被告聯絡之0000000000行動電
    話門號，查係乙○○申請所有，且甲○○與乙○○亦曾有男
    女朋友關係，則甲○○是否係以該門號與乙○○聯絡購毒，
    亦非無疑，又甲○○雖於警詢指證係與被告聯絡購毒，但其
    於偵訊初始即翻異前詞否認有向被告購毒，雖經檢察官提示
    其警詢筆錄，復改稱有向被告購毒，惟所述購毒地點復有異
    ，亦見證人甲○○證述之真實性，實堪質疑；又按販賣毒品
    罪之成立，以行為人販入毒品時有營利之意圖，販售後有營
    利之事實為其成立要件，然公訴意旨僅載有甲○○以每小包
    1000元之代價向被告購毒，但並未載明被告營利之所得，亦
    未載明認定甲○○購毒之重量，無法證明被告有無賺取差價
    之販毒營利事實；再本件雖查扣有上開毒品、器具等物品，
    但僅足證明查獲地點存放有毒品之事實，尚無法證明該等毒
    品係被告所有或持有，更無法證明被告有販賣該等毒品之事
    實，況證人乙○○於審理時復甘冒追訴風險，改詞陳稱扣案
    之毒品、電子磅秤、分裝袋均係其所有，此與被告所辯相符
    ，且稽之查獲地點確係乙○○所租用，被告僅係與乙○○同
    居該處，且當時僅係家管，並無收入，亦顯無資力購毒，由
    此益見上開扣案物品應非被告所有無誤；又被告於警詢之自
    白，除上述有違法定程序理由外，況以被告其後於偵查、審
    理中均爭執其於警詢供認之真實性，自亦不得率以其警詢之
    自白，遽認被告販毒之犯罪事實，衡諸販賣毒品係屬重罪，
    其犯罪構成要件事實之認定，更應以嚴謹之證據法則證明之
    ，以維被告權益，本件既不能證明被告犯罪，自應諭知被告
    無罪云云。
  (二)經查：
    1.本件被告丁○○於上開時地販賣第二級毒品甲基安非他命
      予甲○○施用之犯罪事實，業據被告於89年5 月30日警詢
      時供認：伊有於89年5 月16日中午12時許，在臺北縣三重
      市大同公園（經查係在三重市○○○路）附近，以每包10
      00元，販賣毒品安非他命給甲○○，伊是以行動電話0000
      000000號供甲○○與伊聯絡的，本件為警扣案之上開毒品
      甲基安非他命、電子磅秤、天平磅秤、封口器、分裝袋等
      物均係伊所有，伊係自89年4 月間開始販賣毒品安非他命
      牟利，每包從中牟利約100 元，伊販賣之毒品安非他命是
      向年約40多歲之「阿水」成年男子購買轉售牟利等語（見
      偵查卷5 至7 頁），另被告於89年10月25日審理時亦供稱
      ：伊之綽號為「麗君」等語無訛（見本院89年度訴字第14
      37號審理卷28頁），核與證人甲○○於89年5 月30日警詢
      筆錄指證：伊有於89年5 月16日中午12時許，在三重市大
      同公園前，向綽號「麗君」之被告丁○○，購買得毒品安
      非他命1 包，伊是以行動電話0000000000號聯絡丁○○販
      賣安非他命給伊，每小包價格言明1000元等語相符（見偵
      查卷10至11頁），並經證人即查獲警員陳東良、鄭義春等
      於審理時均結證稱：伊等係於89年5 月18日查到甲○○吸
      食安非他命，甲○○供稱是有一位綽號叫「麗君」的女子
      賣安非他命給她，有大哥大號碼聯絡，住何處附近，伊等
      即用該電話調查該女子住處，後來查到被告丁○○，再經
      甲○○指認就是賣安非他命給她的人，被告警詢筆錄是照
      她所講記載，她有承認她有賣等語屬實（見本院上開審理
      卷16至17頁、26至28頁），並有偵查卷附之警局搜索扣押
      證明筆錄、毒品初步鑑驗報告單、被告丁○○口卡片、查
      獲時警局拍攝照片、內政部警政署刑事警察局99年2 月25
      日刑鑑字第0990022328號查獲毒品鑑定書等可稽、暨扣案
      之被告所有販賣剩餘之毒品甲基安非他命共12包（包括有
      小包裝6 包、中包裝3 包、大包裝2 包、特大包裝1 包，
      鑑驗後合計總淨重17.34 公克，鑑驗時取樣0.13公克，驗
      餘17.21 公克）、供販賣上開毒品所用之電子磅秤1 台、
      天平磅秤1 台、封口器1 台、分裝袋共528 只（包括特大
      包裝袋76只、大包裝袋175 只、中包裝袋36只、小包裝袋
      241 只）等物可資佐證。
    2.被告其後於偵查、審理時雖翻異前詞，改詞辯稱上開意旨
      ，矢口否認有本件上揭販賣毒品犯行云云。然查，被告於
      89年5 月31日偵訊時雖改稱：扣案之毒品安非他命12包、
      磅秤等物，是「阿水」寄放在伊住處，寄放之毒品是要轉
      給朋友，如果伊確有賣出，可從中抽取佣金，查獲數天前
      ，甲○○有向其買過毒品安非他命500 元，伊是現場包裝
      好交給她，「阿水」一個禮拜會來一次收錢云云（見偵查
      卷29至31頁），其所述情節雖與警詢有異，惟仍未否認有
      販賣毒品甲基安非他命予甲○○之事實。次查，其後於89
      年6 月12日偵訊時雖又改稱：伊無販賣毒品安非他命給甲○○，查獲之毒品安非他命是「阿水」拿來寄放，他說他
      那邊抓得很緊，伊於警詢所稱曾販賣毒品安非他命給甲○○，是「阿水」到伊家，他們二人自己接洽，伊上次偵訊
      所稱「阿水寄放安非他命，賣出可收佣金」，意思是說「
      阿水」跟甲○○聯絡好，叫甲○○到伊家，叫伊拿1 小包
      安非他命給她，「阿水」說甲○○會跟他算錢，叫伊不用
      跟她收錢，伊可獲得之好處，就是可分得一些毒品施用云
      云（見偵查卷43至44頁），然被告上述雖矢口否認有販賣
      毒品之情，惟衡其所述情節，仍有參與「阿水」販賣毒品
      安非他命予甲○○之行為，亦難辭其有販賣毒品安非他命
      犯行之罪責。至本院審理時其又完全翻異上開偵訊所述情
      節，改稱：伊不認識甲○○，亦無販賣或交付毒品安非他
      命給甲○○，伊亦不知「阿水」販賣毒品安非他命之事，
      伊於警詢所述，是當時同為警查獲之同居男友乙○○叫伊
      這樣講的，幫他擔起來云云，並忽而供認其綽號為「麗君
      」，忽而否認其綽號為「麗君」，而就扣案之物品，亦有
      時供稱扣案之安非他命係乙○○所有云云，有時又供稱扣
      案之安非他命伊所有要施用的云云（見本院89年度訴字第
      1437號審理卷15-17 頁、26-28 頁、106 至110 頁），足
      見被告其後於偵查、審理時所辯之詞，前後矛盾不一，反
      復無常，顯有事後飾卸之情，要難採信為被告有利之辯詞
      。另被告雖指稱因甲○○係其同居男友乙○○之前同居人
      ，因嫉妒其與乙○○同居，才故意誣陷云云，然其上開指
      述，空泛無據，且屬臆測之詞，況證人甲○○其後於偵查
      中亦曾翻異前詞附和被告辯詞，改稱其並無向被告購毒云
      云，由此亦見被告上開所辯，顯難採信。
    3.又證人甲○○於偵查中雖亦曾翻異前詞改稱：伊無向被告
      丁○○購買安非他命云云，然經檢察官提示其警詢證述質
      問後，其復稱：伊有於89年5 月中旬黃昏，在三重信義公
      園向被告買過安非他命，不是大同公園，警詢所述實在等
      語（見偵查卷46頁），可見證人甲○○上開於偵查中證述
      雖一度否認有向被告購買毒品甲基安非他命之情云云，附
      和被告上開於偵查中所辯云云，然經檢察官再度質問後，
      仍證稱確有向被告購買過毒品甲基安非他命之情，雖所述
      時地與警詢有異，惟仍足堪認其於警詢指證向被告購買毒
      品甲基安非他命之情，應係屬實無訛。另證人乙○○於本
      院審理時雖亦到庭證稱：本件上開扣案之毒品、器物均係
      伊所有，為警查獲時，因被告怕伊工作之退休金會領不到
      ，所以說要幫伊頂替，供稱查扣之物品均係她所有云云（
      見本院99年3 月3 日審判筆錄4 頁），附和被告上開所辯
      之詞，然查其於審理時亦證稱：被告於警詢所述販賣毒品
      之情是她亂編的，伊不知她為何會那樣說，伊並無叫被告
      賣毒品或拿毒品給甲○○，扣案之分裝袋是伊分裝毒品，
      希望被告小心使用，不要過量，至於為何分成四種包裝，
      是因為伊太閒，沒事找事做云云（見上開審判筆錄5 至8
      頁），稽之證人乙○○上開所述，縱係屬實，亦僅足證明
      扣案之毒品甲基安非他命、磅秤、封口器、分裝袋等物係
      其所有之物，尚不足據以排除被告有上開販賣毒品予甲○○之情，且證人乙○○上開證述之情節，要與常理不合，
      且有避重就輕，迴護被告之虞，是否屬實實堪質疑，故亦
      不足據以採為被告有利之認定。
    4.又辯護人雖為被告辯護上開意旨云云，然證人甲○○之指
      證，其於警詢、偵查之證述，雖有時地之差異，惟均仍指
      證有向被告購買毒品甲基安非他命之事實，且與被告於警
      詢時供認情節相互吻合，復有上開扣案之毒品甲基安非他
      命、磅秤、封口器、分裝袋等物可資佐證，再稽之扣案毒
      品甲基安非他命數量多達12包，總計淨重17.34 公克，顯
      非一般單純施用之數量，不能排除有供販賣之用，另磅秤
      、封口器及包裝大小不同之分裝袋，衡其一般用途，係在
      分裝不同數量之毒品，然一般單純施用毒品者，顯有自行
      再分裝毒品之情，且縱有分裝，亦多分裝同一施用數量，
      以便其施用，鮮有將之分裝不同數量之包裝，並予封口密
      封包裝，由此亦見此查扣之磅秤、封口器、分裝袋等物，
      顯與單純施用毒品之情有異，是徵諸上開所述，此等扣案
      之物，亦堪以補強佐證證人甲○○之證述，應非虛詞，足
      以採信。至證人甲○○所指證與被告聯絡之0000000000行
      動電話門號，雖查係乙○○所申請，此有中華電信股份有
      限公司臺灣北區電信分公司三重營業處90年3 月6 日九○
      - 重服二八- 九（○三七）號函在卷可稽，惟甲○○上開
      指證之情亦為被告於警詢所供認屬實，且乙○○於本院審
      理時亦證稱忘記上開行動電話係何人使用等語（見本院上
      開審判筆錄7 頁），無法明確證明該電話非被告所使用，
      亦不足排除被告未曾使用該電話與甲○○聯絡販毒之事。
    綜上所述，被告上開所辯，顯係事後畏罪飾卸之詞，而辯護
    人辯護意旨，亦不足據以為被告有利之認定，均不足採。是
    本件被告上揭販賣第二級毒品甲基安非他命之犯行，事證已
    臻明確，堪以認定，應予依法論科。
  (三)本件被告於上開犯罪行為後，毒品危害防制條例第4 條第2
    項販賣第二級毒品之刑罰規定，業於98年5 月20日修正公布
    ，將其中併科罰金新臺幣七百萬元以下之法定刑度，予以修
    正提高至併科罰金新臺幣一千萬元以下，並已於98年11月20
    日生效施行，是經依同法第2 條規定綜合比較新舊法結果，
    被告本件上開所犯之販賣第二級毒品罪，依修正前之舊法規
    定處斷，較為有利，自應適用修正前之舊法上開規定處斷。
    是核本件被告上揭所為，係犯修正前之毒品危害防制條例第
    4 條第2 項之販賣第二級毒品罪。其所犯上開販賣毒品甲基
    安非他命罪前持有之低度行為，應為其後販賣之高度行為所
    吸收，不另論罪。另其上開所犯販賣第二級毒品罪，衡諸其
    情節僅係一時貪圖利益致罹重罪，且其販賣予甲○○之毒品
    甲基安非他命數量，僅有1 包約0.9 公克之數量，僅供個人
    施用之數量，每包所賺利益亦僅有100 元之微薄利潤，與販
    毒大盤毒梟所獲鉅利，相去甚遠，再者其本件上開販毒對象
    僅有甲○○一人，且行為區域亦屬有限，危害非大，依罪刑
    比例原則，其上開所犯罪刑要屬情輕法重，堪予憫恕，雖科
    以法定最低度之刑，猶嫌過重，爰依刑法第59條規定，就其
    上開所犯販賣第二級毒品罪，予以減輕其刑。爰審酌被告其
    個人原有施用毒品不法習性，進而販賣毒品牟取不法利益，
    其販毒行為並助長毒品散布及他人施用毒品，對社會非無危
    害，此外並兼衡其本件犯罪之動機、目的、方法、販賣毒品
    等情節、所獲不法利益及犯後之態度等一切情狀，量處如主
    文所示之刑，以資懲儆。又本件被告犯罪後，中華民國九十
    六年罪犯減刑條例雖業已制定，經總統於96年7 月4 日公布
    ，同年月16日生效施行，然查本件被告上開所犯販賣第二級
    毒品罪，係上開減刑條例第3 條第1 項第7 款所列之罪，且
    其宣告刑已逾有期徒刑一年六月以上，不合於該條例減刑條
    件，故不予減刑，附此敘明。另扣案之毒品甲基安非他命驗
    餘淨重17.21 公克，係被告販賣予甲○○時查獲販賣剩餘之
    毒品，依毒品危害防制條例第18條第1 項前段規定，不問屬
    於犯人與否，均應宣告沒收銷燬；其次扣案之盛裝上開毒品
    甲基安非他命之包裝袋12只、電子磅秤1 台、天平磅秤1 台
    、封口器1 台等物，則均係被告所有供犯上開販賣第二級毒
    品罪所用之物，爰均依毒品危害防制條例第19條第1 項規定
    ，併予宣告沒收；另扣案之分裝袋共528 只（包括特大包裝
    袋76只、大包裝袋175 只、中包裝袋36只、小包裝袋241 只
    ），則係其所有預備作為販售毒品時盛裝使用，屬其供犯販
    賣第二級毒品罪預備之物，則另依刑法第38條第1 條第2 款
    規定，併予宣告沒收；又其上開未扣案之0000000000號行動
    電話1 支（含SIM 卡1 張），係其所有作為聯絡販賣毒品事
    宜所用之物，屬供犯上開販賣第二級毒品罪所用之物，並依
    同條例第19條第1 項規定宣告沒收，如全部或一部不能沒收
    時，追徵其價額或以財產抵償之；次其上開販賣毒品所得之
    新臺幣1000元現金，係販毒所得財物，亦應依毒品危害防制
    條例第19條第1 項規定，併予宣告沒收，如全部或一部不能
    沒收時，以財產抵償之。至本件另扣案之安非他命殘渣袋19
    只、吸食過濾器2 組、燈泡10個、酒精燈2 個等物，雖均係
    被告所有之物，惟均係被告供犯施用第二級毒品罪所用之物
    （被告此部分施用毒品案件，另經檢察官後聲請本院先後裁
    定送觀察、勒戒及強制戒治後，至90年4 月17日停止戒治，
    至90年6 月19日期滿執行完畢，另經檢察官聲請簡易判決處
    刑，由本院以89年度重簡字第1168號判決，判處有期徒刑六
    月確定在案，惟未到案執行，經通緝至96年2 月23日行刑權
    時效完成消滅），均與其本件上開所犯之販賣第二級毒品犯
    行無涉，故此部分扣案之物均不予宣告沒收，附此敘明。
據上論斷，應依刑事訴訟法第299 條第1 項前段，修正前之毒品
危害防制條例第4 條第2 項、毒品危害防制條例第18條第1 項前
段、第19條第1 項，刑法第2 條第1 項前段、第11條、第59條、
第38條第1 項第2 款，判決如主文。
本案經檢察官李超偉到庭執行職務
中    華    民    國    99    年    3     月    19    日
                刑事第二庭  審判長法  官  李  釱  任
                                  法  官  陳  正  偉
                                  法  官  彭  全  曄
以上正本證明與原本無異。
如不服本判決應於收受送達後十日內向本院提出上訴書狀，並應
敘述具體理由；其未敘述上訴理由者，應於上訴期間屆滿後二十
日內向本院補提理由書（均須按他造當事人之人數附繕本）「切
勿逕送上級法院」。
                                  書記官  謝  雪  紅
中    華    民    國    99    年    3     月    30    日
附錄本案論罪科刑法條全文：修正前之毒品危害防制條例第4 條
修正前之毒品危害防制條例第4 條
製造、運輸、販賣第一級毒品者，處死刑或無期徒刑；處無期徒
刑者，得併科新臺幣一千萬元以下罰金。
製造、運輸、販賣第二級毒品者，處無期徒刑或七年以上有期徒
刑，得併科新臺幣七百萬元以下罰金。
製造、運輸、販賣第三級毒品者，處五年以上有期徒刑，得併科
新臺幣五百萬元以下罰金。
製造、運輸、販賣第四級毒品者，處三年以上十年以下有期徒刑
，得併科新臺幣三百萬元以下罰金。
製造、運輸、販賣專供製造或施用毒品之器具者，處一年以上七
年以下有期徒刑，得併科新臺幣一百萬元以下罰金。
前五項之未遂犯罰之。

司法院資訊處製作；財團法人民間司法改革基金會備份。
